臺灣桃園地方法院刑事判決
111年度易緝字第18號
公  訴  人  臺灣桃園地方檢察署檢察官 
被      告  黃智彥



上列被告因竊盜等案件，經檢察官提起公訴（108年度偵字第240
26號、109年度偵緝字第237號），本院判決如下：
    主  文
黃智彥共同犯違背查封標示效力罪，處有期徒刑陸月，如易科罰
金，以新臺幣壹仟元折算壹日。
    事  實
一、黃智彥為「耐斯新技有限公司」（現登記地址為桃園市○鎮
    區○○路000巷00○0號5樓，下稱耐斯公司）之負責人；劉福助
    係「福爾銘股份有限公司」（現登記地址為桃園市○○區○○路
    000號6樓之1，下稱福爾銘公司）之負責人。緣福爾銘公司
    及其負責人劉福助前分別向吳俊銘、蘇州思展實業有限公司
    （下稱蘇州思展公司）借款，並由劉福助對福爾銘公司之債
    務擔任連帶保證人。嗣因福爾銘公司及其負責人劉福助尚欠
    吳俊銘新臺幣（下同）400萬元未清償，經吳俊銘向臺灣臺
    北地方法院提出請求清償債務事件之民事訴訟，經臺灣臺北
    地方法院以106年度訴字第1520號判決福爾銘公司及負責人
    劉福助應給付吳俊銘400萬元，上訴後經臺灣高等法院以106
    年度上字第1264號判決駁回上訴確定。嗣吳俊銘持前開確定
    判決向臺灣桃園地方法院就福爾銘公司所有之財產聲請強制
    執行，經桃園地方法院以107年度司執字第20191號受理；蘇
    州思展公司則以臺灣桃園地方法院107年度司促更字第4號支
    付命令及確定證明書，向臺灣桃園地方法院聲請對福爾銘公
    司所有並放置在福爾銘公司前向力特光電股份有限公司（下
    稱力特公司）承租之營業地址即桃園市○鎮區○○路000巷00○0
    號5樓（改制前為桃園縣○○市○○路000巷00○0號，以下均用現
    制）之動產（前經臺灣桃園地方法院以107年度司執全字第2
    01號假扣押執行事件查封，如附表所示）聲請強制執行，並
    請求併入臺灣桃園地方法院107年度司執字第20191號之執行
    程序為合併執行。俟於民國107年6月8日上午9時40分許，由
    吳俊銘偕同桃園地方法院書記官前往福爾銘公司前址設桃園
    市○鎮區○○路000巷00○0號5樓營業地址執行查封，並當場書
    立指封切結，執行查封之公務員並依法在本案查封物上揭示
    封條，嗣於107年12月27日因本案查封物業經二次拍賣均無
    人應買而終結，並核發債權憑證予吳俊銘、蘇州思展公司，
    惟本案查封物因另有假扣押之保全事件（即臺灣桃園地方法
    院107年度司執全字第201號假扣押執行事件）尚未撤銷，故
    仍繼續查封中，福爾銘公司仍不能處分，須由假扣押事件之
    債權人即蘇州思展公司另行具狀聲請撤銷，始能啟封。
二、詎黃智彥與劉福助為免福爾銘公司財產遭強制執行，竟共同
    基於違背查封效力之犯意聯絡，於108年2月20日某時，以不
    詳方式，將本案查封物上之封條標示拆除，並將本案查封物
    全數搬離桃園市○鎮區○○路000巷00○0號5樓之營業地址，另
    搬移至桃園市○○區○○路0段000號之1某倉庫內將之隱匿。嗣
    經吳俊銘發現上情後，於108年2月22日下午3時許，至桃園
    市政府警察局平鎮分局建安派出所報案後，黃智彥察覺犯行
    敗露。復於108年2月27日簽立保管字據，嗣再將本案查封物
    全數報關運至中國大陸，以此方式將本案查封物全數予以隱
    匿。
三、案經吳俊銘、蘇州思展公司委由陳盈潔律師、鄭鴻川訴由桃
    園市政府警察局平鎮分局、桃園市政府警察局大園分局報請
    臺灣桃園地方檢察署檢察官偵查起訴。
　　理  由
壹、程序部分：
一、按被告以外之人於審判外之陳述雖不符刑事訴訟法第159 條
    之1 至之4 等4條之規定，而經當事人於審判程序同意作為
    證據，法院審酌該言詞陳述或書面陳述作成時之情況，認為
    適當者，亦得為證據；當事人、代理人或辯護人於法院調查
    證據時，知有刑事訴訟法第159條第1項不得為證據之情形，
    而未於言詞辯論終結前聲明異議者，視為有前項之同意，同
    法第159條之5定有明文。立法意旨在於傳聞證據未經當事人
    之反對詰問予以核實，原則上先予排除。惟若當事人已放棄
    反對詰問權，於審判程序中表明同意該等傳聞證據可作為證
    據；或於言詞辯論終結前未聲明異議，基於尊重當事人對傳
    聞證據之處分權，及證據資料愈豐富，愈有助於真實發見之
    理念，且強化言詞辯論主義，使訴訟程序得以順暢進行，上
    開傳聞證據亦均具有證據能力。查本判決所引用以下審判外
    作成之相關供述證據，被黃智彥於本院準備程序時表示同意
    有證據能力（111年度易緝字第18號卷，下稱易緝字卷，第1
    46至151頁），復本院認其作成之情況並無違法不當情況，
    經審酌後認為適當，故前開審判外之陳述得為證據。
二、另本院以下所引用之非供述證據，均與本件事實具有自然關
    聯性，且核屬書證、物證性質，又查無事證足認有違背法定
    程序或經偽造、變造所取得等證據排除之情事，復經本院依
    刑事訴訟法第164條、第165條踐行物證、書證之調查程序，
    況公訴人及被告均對此部分之證據能力亦不爭執，是堪認均
    有證據能力。
貳、實體部分：
一、認定事實之理由及依據：
　　訊據被告固坦承其為「耐斯新技有限公司」（現登記地址為
    桃園市○鎮區○○路000巷00○0號5樓，下稱耐斯公司）之負責
    人，劉福助則為係「福爾銘股份有限公司」（現登記地址為
    桃園市○○區○○路000號6樓之1，下稱福爾銘公司）之負責人
    等情，惟矢口否認有何違背查封效力犯行，辯稱：附表所示
    查封物是由福爾銘公司移轉到耐斯公司，是屬於耐斯公司的
    財產，而我是耐斯公司負責人，我是聽劉福助指示，才將附
    表所示查封物移到走云云。經查：
㈠、被告為「耐斯新技有限公司」（現登記地址為桃園市○鎮區○○
    路000巷00○0號5樓，下稱耐斯公司）之負責人，劉福助則為
    係「福爾銘股份有限公司」（現登記地址為桃園市○○區○○路
    000號6樓之1，下稱福爾銘公司）之負責人上開等事實，此
    有經濟部商工登記公示資料查詢服務（108年度偵字第24026
    號卷一，下稱偵字第24026號卷一，第185至187頁）業據被
    告供認在卷，上開是實，首堪認定。
㈡、福爾銘公司及其負責人劉福助前分別向吳俊銘、蘇州思展公
    司借款，並由劉福助對福爾銘公司之債務擔任連帶保證人。
    嗣因福爾銘公司及其負責人劉福助尚欠吳俊銘400萬元未清
    償，經吳俊銘向臺灣臺北地方法院提出請求清償債務事件之
    民事訴訟，經臺北地方法院以106年度訴字第1520號判決福
    爾銘公司及負責人劉福助應給付吳俊銘400萬元，上訴後經
    臺灣高等法院以106年度上字第1264號判決駁回上訴確定。
    嗣吳俊銘持前開確定判決向臺灣桃園地方法院就福爾銘公司
    所有之財產聲請強制執行，經桃園地方法院以107年度司執
    字第20191號受理；蘇州思展公司則以臺灣桃園地方法院107
    年度司促更字第4號支付命令及確定證明書，向臺灣桃園地
    方法院聲請對福爾銘公司所有並放置在福爾銘公司向力特公
    司承租位在桃園市○鎮區○○路000巷00○0號5樓營業址之動產
    （前經臺灣桃園地方法院以107年度司執全字第201號假扣押
    執行事件查封，如附表所示）聲請強制執行，並請求併入臺
    灣桃園地方法院107年度司執字第20191號之執行程序為合併
    執行，其後，於107年6月8日上午9時40分許，由吳俊銘偕同
    桃園地方法院書記官前往福爾銘公司前址設桃園市○鎮區○○
    路000巷00○0號5樓營業地址執行查封，並當場書立指封切結
    ，執行查封之公務員並依法在附表所示查封物上揭示封條，
    嗣於107年12月27日因本案查封物業經二次拍賣均無人應買
    而終結，並核發債權憑證予吳俊銘、蘇州思展公司，惟本案
    查封物因另有假扣押之保全事件（即臺灣桃園地方法院107
    年度司執全字第201號假扣押執行事件）尚未撤銷，故仍繼
    續查封中，福爾銘公司仍不能處分，須由假扣押事件之債權
    人即蘇州思展公司另行具狀聲請撤銷，始能啟封等事實，業
    據證人吳俊銘於警詢、偵查及本院審理時之證述、證人陳盈
    潔於警詢、偵查中之證述、證人鄭鴻川於警詢、本院審理時
    之證述（108年度偵字第8216號卷，下稱偵字第8216號卷，
    第19至25、29至32、33至35、117至118頁；108年度偵字第2
    4026號卷一，下稱偵字第24026號卷一，第19至21、23至24
    頁；108年度偵字第24026號卷二，下稱偵字第24026號卷二
    ，第9至11頁；易緝字卷，第173至189頁）在卷可佐，復有
    證人吳俊銘於107年3月16日提出之民事強制執行聲請狀、臺
    灣臺北地方法院106年度訴字第1520號民事判決、臺灣高等
    法院民事判決確定證明書、臺灣高等法院106年度上訴字第1
    264號民事判決、查封筆錄、收據、臺灣桃園地方法院執行
    命令函、臺灣桃園地方法院民事執行處函、臺灣桃園地方法
    院民事執行處通知函、臺灣桃園地方法院債權憑證（107年
    度司執字第20191號原卷，下稱司執字第20191號原卷，第1
    至6頁、78頁及背面、第79-1至85、91、112、115至118、20
    7至210、245至249頁背面）可憑，此部分事實，堪以認定。
㈢、證人陳盈潔於警詢中證稱：我於108年2月21日下午約5時許，
    接獲黃智彥來電表示已將遭法院查封之物品搬走等語（偵字
    第8216號卷，第29至32頁），證人陳文嘉於偵查中證稱：當
    時我是力特公司副總，於108年2月20日前，遭法院查封的那
    些物品，因為租約結束，黃智彥通知要撤離廠房，他當時有
    立切結書，大概搬了3、4天，將所有東西都搬走等語（108
    年度他字第5241號卷，下稱他字第5241號卷，第75至77頁）
    ，證人劉福助於本院審理時具結證稱：在108 年2 月間被法
    院查封之物品，是我委託黃信義搬到桃園市○○區○○路0 段00
    0 號之1的倉庫，黃智彥也知道這件事，是由我與力特公司
    聯絡搬遷事宜，不過黃智彥也都有在場等語（易緝字卷，第
    190至212頁），互核上開證人證述大致相符，衡以證人劉福
    助於審理時業以證人身分具結作證，應無甘冒刑法偽證罪重
    罪之風險，虛編杜撰不實情節設詞誣陷，是其證述應可採信
    ，再者，被告亦供稱：卷附耐斯新技有限公司出貨放行單是
    當時要從力特公司將物品搬出來時，由其簽署之文件等語（
    易緝字卷，第341頁），而觀諸上開出貨放行單之日期是自1
    08年2月16日至同月22日（偵字第24026號卷一，第89至155
    頁），是被告與證人劉福助係於108年2月16日同月22日間將
    附表所示查封物，由桃園市○鎮區○○路000巷00○0號5樓搬移
    至桃園市○○區○○路0段000號之1內等情，堪以認定。
㈣、再者，附表所示查封物在桃園市○鎮區○○路000巷00○0號5樓經
    法院查封時，即有貼存法院查封封條於上，此有現場照片（
    司執字第20191號原卷，第171至173頁背面；偵字第8216號
    卷，第59至75頁）可佐，然嗣經被告與證人劉福助將附表所
    示查封物搬離該處後，在桃園市○鎮區○○路000巷00○0號5樓
    該址留存有遭撕下之查封封條，此據證人吳俊銘於警詢、偵
    查及本院審理時證述綦詳（偵字第24026號卷一，第19至21
    頁；偵字第24026號卷二，第9至11頁；易緝字卷，第177頁
    ），並有現場照片（偵字第24026號卷二，第145頁）足憑，
    顯見上開封條確係由被告及證人劉福助刻意將之撕下後，再
    將附表所示查封物搬移至桃園市○○區○○路0段000號之1該址
    。　　
㈤、又證人劉福助於本院審理時具結證稱：我知道附表所示查封
    物被法院查封，這些物品搬到桃園市○○區○○路0段000號之1
    後，我有將其中的八色印刷機經過整改後運到中國的江蘇盱
    眙旺得福科技有限公司，因為對方有找我合資等語（易緝字
    卷，第190至212頁），上情亦經被告供承在卷（易緝字卷，
    第143頁），另證人李道豪於偵查中具結證稱：我先認識劉
    福助，劉福助的員工是黃智彥，我是106年九月間中秋節認
    識他的，他本來邀約我母親投資他，他說要在江蘇成立公司
    成立光學薄膜，他原本在台灣有一問福爾銘公司，要去大陸
    成立一間同類型的公司，我跟我媽一起聽他說這個投資案，
    後來他帶我、我媽媽、我媽朋友、我太太共四人一起去桃園
    平鎮的耐斯新技公司參觀，以取信我們，說他們有技術、專
    利、機器設備、合約等，員工有十幾人，我們同意投資成立
    江蘇盱眙旺得福科技有限公司，我跟我媽總共出資3,000多
    萬元，我也參加設立這間公司等語（偵字第24026號卷二，
    第181至187頁），是被告與證人劉福助實有可能係為將上開
    附表所示查封物作為投資入股江蘇盱眙旺得福科技有限公司
    之用，遂擅自將查封物品上之封條撕下，並將之先搬至桃園
    市○○區○○路0段000號之1該處隱匿後，再運往中國，是被告
    與證人劉福助確有為違背查封效力之犯行，應可認定。
㈥、此外，被告供承：耐斯公司實際負責人是劉福助，我只是掛
    名，附表所示查封物的查封過程中，劉福助有用我的名義寫
    聲明異議狀，我也知道這件事等語（易緝字卷，第143頁）
    ，並有民事聲明異議狀（司執字第20191號原卷，第132至14
    5頁）可憑，堪認被告於附表所示查封物之執行程序中，被
    告有具名提出上開民事聲明異議狀，而稽諸上開民事聲明異
    議狀中，被告僅有針對附表編號4（人機螢幕）、6（打樣機
    ）及9（8色印刷機）部分主張為福爾銘公司出售與耐斯公司
    ，至於附表編號1至3、5、7、8、10所示物品，被告於民事
    執行程序中並未主張為耐斯公司所有，是被告辯稱因其認為
    附表所示查封物為耐斯公司所有方將之搬移云云，自屬有疑
    ，又參酌被告之供述，實則耐斯公司之實際經營者為證人劉
    福助，又證人劉福助為福爾銘公司之負責人，則福爾銘公司
    將附表所示查封物移轉給耐斯公司之舉動，非無可能實係為
    規避查封拍賣之計算，況參酌卷附有關八色印刷機之鑑價結
    果為600萬元，有正心資產鑑定股份有限公司107年9月10日
    正資桃107自第12號函（司執字第20191號原卷，第168至173
    頁）可憑，且證人劉福助於本院審理時亦具結證稱：係以65
    0萬元購入等語（易緝字卷，第193頁），惟被告具名之民事
    聲明異議狀所附買賣契約書，耐斯公司卻係僅以45萬元之低
    價即可向福爾銘公司購入上開八色印刷機（司執字第20191
    號原卷，第141至142頁），倘福爾銘公司確實是欲將八色印
    刷機出售與耐斯公司，何以會依此等低廉之價格售出，據此
    足見，上開買賣交易應係為使福爾銘公司所有之附表所示查
    封物脫免查封拍賣，綜合上情，被告與證人劉福助既於法院
    之查封程序中，即有為冀免附表所示查封物遭拍賣而出具前
    開民事聲明異議狀之舉措，則其等本於上揭動機目的，再擅
    自將附表所示查封物之封條撕下，並搬遷至他處隱匿，復將
    之運往中國大陸等節，自屬可能之事。　
㈦、綜上所述，被告上開所辯，皆不足採信。本案事證明確，被
    告犯行洵堪認定，應予依法論科。　　　　　
二、論罪科刑：　　　　　　
㈠、按行為後法律有變更者，適用行為時之法律，但行為後之法
    律有利於行為人者，適用最有利於行為人之法律，刑法第2
    條第1項定有明文。被告2人行為後，刑法第139條規定業於1
    08年5月29日修正公布，並於同年月31日施行生效，比較修
    正前後之法律，修正後刑法第139條所定有期徒刑之最高刑
    度與罰金刑之刑度均已提高，是修正後刑法第139條規定並
    未較有利於被告2人，依刑法第2條第1項前段之規定，本案
    應適用被告2人行為時即修正前刑法第139條規定。
㈡、按損壞、除去或污穢公務員所施之封印或查封之標示，或為
    違背其效力之行為，不以兼有為限，若具其一，罪即成立，
    如兼有前開各行為，仍成立，無犯罪競合可言；惟為違背其
    效力之行為，較其他行為為重，依重者吸收輕者法則，應成
    立違背其效力之行為罪名。查，查封之本案，被告與共犯劉
    福助去除查封之標示後，將之搬離他處並加以隱匿，而違背
    查封效力之行為，依上說明，乃為單純之一罪，惟為違背效
    力之行為，較諸單純除去查封標示行為為重，依重者吸收輕
    者之法則，僅論以違背效力之行為之罪名即足，核被告所為
    ，係犯修正前刑法第139條之違背查封標示效力罪。
㈢、被告與劉福助就上開犯行，有犯意聯絡與行為分擔，應論以
    共同正犯。　　
㈣、爰審酌被告無視法院查封誡命，竟違背查封效力，任意移動
    、隱匿經查封之物品，危害國家公權力之正當行使，因相關
    查封物品，實際上仍處於受查封者的實力支配下，國家機關
    原難以防止受查封人為自己利益，而擅自處分或隱匿遭查封
    的物品，而必須藉由刑罰手段，以保障國家機關所為的查封
    效力，嚴重戕害國家機關所為查封行為的公信力，在本案的
    情形，被告係明知違反查封效力而刻意隱匿、搬運，且所隱
    匿之物品，數量非微，具有一定之經濟價值，尚非其餘小額
    隱匿、違反查封效力案件可相比擬，況被告犯後矢口否認犯
    行，顯然並未真切悔悟，難認其等犯後態度良好，復兼衡其
    家庭經濟狀況、智識程度、素行、犯罪之動機、目的、手段
    、所生危害等一切情狀，量處如主文所示之刑，並諭知易科
    罰金之折算標準，以資懲儆。
三、沒收：
    按犯罪所得，屬於犯罪行為人者，沒收之。但有特別規定者
    ，依其規定；犯罪所得已實際合法發還被害人者，不予宣告
    沒收或追徵；宣告前條之沒收或追徵，有過苛之虞、欠缺刑
    法上之重要性、犯罪所得價值低微，或為維持受宣告人生活
    條件之必要者，得不宣告或酌減之，刑法第38條之1 第1 項
    、第5 項、第38條之2 第2 項分別定有明文。又按刑法上責
    任共同原則，係指共同實行犯罪行為之人，在合同意思範圍
    以內，各自分擔犯罪行為之一部，相互利用他人之行為，以
    達其共同犯罪之目的者，即應對於全部所發生之結果共同負
    責。亦即責任共同原則僅在處理共同犯罪參與關係中責任之
    認定，與犯罪工具物之沒收重在犯罪預防並遏止犯罪，以及
    犯罪所得之沒收旨在澈底剝奪犯罪利得以根絕犯罪誘因，係
    屬兩事。又沒收固為刑罰與保安處分以外之獨立法律效果，
    但沒收人民財產使之歸屬國庫，係對憲法所保障人民財產基
    本權之限制，性質上為國家對人民之刑事處分，對人民基本
    權之干預程度，並不亞於刑罰，原則上仍應恪遵罪責原則，
    並應權衡審酌比例原則，尤以沒收之結果，與有關共同正犯
    所應受之非難相較，自不能過當。從而，共同正犯間關於犯
    罪所得、犯罪工具物應如何沒收，仍須本於罪責原則，並非
    一律須負連帶責任；況且應沒收物已扣案者，本無重複沒收
    之疑慮，更無對各共同正犯諭知連帶沒收或重複諭知之必要
    ，否則即科以超過其罪責之不利責任。因之，本院往昔採連
    帶沒收共同正犯犯罪所得，及就共同正犯間犯罪工具物必須
    重複諭知之相關見解，自不再援用，應改為共同正犯間之犯
    罪所得應就各人實際分受所得部分而為沒收及追徵；而犯罪
    工具物須屬被告所有，或被告有事實上之處分權者，始得在
    該被告罪刑項下併予諭知沒收。至於非所有權人，又無共同
    處分權之共同正犯，自無庸在其罪刑項下諭知沒收或連帶沒
    收及追徵（最高法院108年台上字第1001號刑事判決意旨參
    照）。經查，本件被告與證人劉福助將附表所示查封物共同
    隱匿並運往中國之行為，參酌卷附事證，尚無從認定被告有
    從中獲有犯罪所得，故爰不予宣告沒收，併予指明。
四、不另為無罪之諭知：
㈠、公訴意旨另以：被告黃智彥為免福爾銘公司財產遭強制執行
    ，竟於將受強制執行之際，意圖為自己不法之所有及損害吳
    俊銘、蘇州思展公司之債權，基於毀損債權、竊盜之犯意，
    於108年2月20日某時，以不詳方式，將本案查封物上之封條
    標示拆除，並將本案查封物全數搬離桃園市○鎮區○○路000巷
    00○0號5樓之營業地址，另搬移至桃園市○○區○○路0段000號
    之1某倉庫內，因認被告此部分亦涉犯刑法第320 條第1項之
    竊盜罪嫌。
㈡、然查：被告係與證人劉福助共同將與證人劉福助將附表所示
    查封物進行搬運及隱匿，上開附表所示查封物既為福爾銘公
    司所有，身為負責人之證人劉福助既為福爾銘公司負責人，
    則被告與證人劉福助所為上開犯行，自難以竊盜罪相繩，且
    觀之卷附資料，亦無相關事證足認被告有核竊盜犯行，是檢
    察官所舉之證據，尚不足以證明被告有此部分之恐嚇罪犯行
    ，惟公訴意旨以此部分與前揭有罪部分之犯罪事實有一罪關
    係，爰不另為無罪之諭知，附此指明。
據上論斷，應依刑事訴訟法第第299 條第1 項前段，判決如主文
。
本案經檢察官陳伯均、施婷婷提起公訴，檢察官林奕瑋到庭執行
職務。
中　　華　　民　　國　　111 　年　　7 　　月　　28　　日
　　　　　　　　　刑事第十七庭  法　官  張英尉
以上正本證明與原本無異。
如不服本判決應於收受判決後20日內向本院提出上訴書狀，並應
敘述具體理由。其未敘述上訴理由者，應於上訴期間屆滿後20日
內向本院補提理由書(均須按他造當事人之人數附繕本)「切勿逕
送上級法院」。 
  　　　　　　　　　　　　　　　書記官　李芝菁　　　　　
中　　華　　民　　國　　111 　年　　7 　　月　　29　　日
附表：
編號 物品名稱 數量 拍賣公告所示之物品所在地 資料出處 1 M3印刷機（00000000） 1台 桃園市○鎮區○○路000巷00號 臺灣桃園地方法院107年度司執字第20191號卷附107年6月8日指封切結書、拍賣動產清單 2 M3/1R紅外線烘乾設備（PM-NS1601） 1台 同上  3 M3/1R紅外線烘乾設備（PM-NS1601） 1台 同上  4 人機螢幕 1台 同上  5 分條機（00000000） 1台 同上  6 打樣機（0000000） 1台 同上  7 廢液回收機（00000000） 1台 同上  8 3D熱印機（00000000） 1台 同上  9 8色印刷機 台 同上  10 送箔機 2台 同上  
附錄本案論罪科刑法條：
修正前中華民國刑法第139條
（污損封印、查封標示或違背其效力罪）
損壞、除去或污穢公務員所施之封印或查封之標示，或為違背其
效力之行為者，處1年以下有期徒刑、拘役或3百元以下罰金。